臺灣屏東地方法院刑事判決　　　　　　 100年度訴字第1263號
公　訴　人　臺灣屏東地方法院檢察署檢察官
被　　　告　許天球
上列被告因違反毒品危害防制條例案件，經檢察官提起公訴（10
0 年度毒偵字第1251號、100 年度毒偵字第1755號) ，嗣因被告
就被訴事實為有罪之陳述，本院告知被告簡式審判程序之旨，並
聽取當事人之意見後，本院合議庭裁定改由受命法官獨任依簡式
審判程序進行，判決如下：
    主  文
許天球施用第一級毒品，處有期徒刑柒月。又施用第二級毒品，
處有期徒刑陸月，扣案之吸管瓢器壹支沒收。又施用第一級毒品
，處有期徒刑柒月，扣案注射針筒貳支沒收銷燬之。應執行有期
徒刑壹年肆月，扣案之吸管瓢器壹支沒收，扣案注射針筒貳支沒
收銷燬之。
    事  實
一、許天球前因違反毒品危害防制條例案件，經裁定送觀察、勒
    戒後，認有繼續施用毒品之傾向，再送強制戒治，期滿執行
    完畢釋放後，並由屏東地方法院檢察署檢察官於民國99年12
    月27日以99年度戒毒偵字第76號為不起訴處分確定；復曾因
    懲治盜匪條例案件，經法院判處有期徒刑9 年確定，並與肅
    清煙毒條例等案件合併及接續執行，於96年4 月4 日假釋出
    監，在假釋期間更犯罪，經撤銷假釋，應執行至102 年2 月
    9 日始期滿。詎猶不知悔改，於前開強制戒治執行完畢釋放
    後5 年內，明知海洛因及甲基安非他命分屬第一、二級毒品
    ，不得持有及施用，仍分別基於施用第一、二級毒品之犯意
    ，而分別為下列犯行: （一）於100 年4 月15日23時許，在
    屏東縣屏東市○○里○○路107 巷26號住處內，以將海洛因
    加水置於針筒後注入體內之方式，施用第一級毒品海洛因1
    次，復於同時地以將甲基安非他命置於玻璃管內以火燒烤後
    ，吸食所產生煙霧之方式，施用第二級毒品甲基安非他命1
    次。嗣於同年月16日，為警協助就醫時發現其身上有注射針
    乙枝，復徵得其同意後採尿送驗，檢出海洛因代謝後之嗎啡
    及甲基安非他命陽性反應，始知悉上情。（二）另於100 年
    5 月27日18時許，在屏東縣屏東市台糖量販店廁所內，以將
    海洛因、甲基安非他命加水置於針筒後注入體內之方式，同
    時施用第一級毒品海洛因、第二級毒品甲基安非他命1 次。
    嗣於同日23時50分許，在前揭住處前，因行跡可疑為警盤查
    ，並扣得殘留第一級毒品海洛因之注射針筒2 支、吸管瓢器
    1 支，復徵得其同意後採尿送驗，檢出海洛因代謝後之嗎啡
    及甲基安非他命陽性反應，始知悉上情。
二、案經屏東縣政府警察局屏東分局報請臺灣屏東地方法院檢察
    署檢察官偵查起訴。
    理  由
一、本件被告許天球所犯係死刑、無期徒刑、最輕本刑為3 年以
    上有期徒刑以外之罪，其於準備程序中就被訴事實為有罪之
    陳述，經本院告知簡式審判程序之旨，並聽取公訴人及被告
    意見後，合議庭裁定由受命法官獨任進行簡式審判程序；且
    依刑事訴訟法第159 條第2 項、第273 條之2 規定，本件不
    適用同法第159 條第1 項關於傳聞法則之規定，證據調查亦
    不受同法第159 條第1 項、第161 條之2 、第161 條之3 、
    第163 條之1 及第164 條至第170 條規定之限制，合先敘明
    。
二、上開事實，業據被告於警、偵訊及本院審理時坦承不諱，且
    被告2 次為警查獲時採尿送驗結果，呈嗎啡（即海洛因水解
    後之反應）、甲基安非他命之陽性反應一節，分別均有屏東
    縣政府警察局屏東分局毒品案件涉嫌人尿液採證編號姓名對
    照表、正修科技大學超微量研究科技中心尿液檢驗報告附卷
    可稽（見屏警分偵字第1000015957號第15頁、100 年度毒偵
    字第1251號卷第23頁、屏警分字第1000019963號卷第8 、11
    頁），上述鑑驗結果，均係檢驗機關本於專業知識及以精密
    儀器或科學檢驗方法所得之結論，自可憑信，復有搜索扣押
    筆錄、扣押物品目錄表、查獲施用毒品案件報告表及查獲照
    片等資料在卷可按（見屏警分偵字第1000015957號第9 頁至
    第16頁），另扣案之注射針筒2 支，經屏東縣警察局屏東分
    局警員以臺灣尖端先進生技醫藥股份有限公司毒品簡易快速
    篩檢試劑檢驗結果，其內殘留有第一級毒品海洛因及第二級
    毒品甲基安非他命成分，有該局初步檢驗報告單1 紙( 見警
    卷第14頁) 在卷可按，另有殘留第一級毒品海洛因及第二級
    毒品甲基安非他命之注射針筒2 支、吸管瓢器1 支扣案可資
    佐證，足見被告自白與事實相符，堪以採信。本件事證明確
    ，被告犯行洵堪認定。
三、又查毒品危害防制條例於92年7 月9 日修正公布，自93年1
    月9 日施行，其中第20條、第23條將施用毒品之刑事處遇程
    序，區分為「初犯」及「5 年內再犯」、「5 年後再犯」，
    依其立法理由之說明：「初犯」，經觀察、勒戒或強制戒治
    後，應為不起訴處分或不付審理之裁定；經觀察、勒戒或強
    制戒治執行完畢釋放後，「5 年內再犯者」，因其再犯率甚
    高，原實施之觀察、勒戒及強制戒治既已無法收其實效，爰
    依法追訴或裁定交付審理。至於經觀察、勒戒或強制戒治執
    行完畢釋放後，「5 年後再犯」者，前所實施之觀察、勒戒
    或強制戒治已足以遮斷其施用毒品之毒癮，為期自新及協助
    其斷絕毒癮，仍適用「初犯」規定，先經觀察、勒戒或強制
    戒治之程序。從而依修正後之規定，僅限於「初犯」及「5
    年後再犯」2 種情形，始應先經觀察、勒戒或強制戒治程序
    。查本件被告前經本院以98年度毒聲字第448 號裁定送觀察
    、勒戒後，認有繼續施用毒品之傾向，再以99年度毒聲字第
    88號裁定強制戒治，而於99年12月13日停止戒治出監，並經
    檢察官以99年度戒毒偵字第76號為不起訴處分確定，此有台
    灣高等法院被告前案紀錄表1 份在卷可憑，其復再犯本件之
    罪，是於強制戒治執行完畢釋放後5 年內再犯施用毒品之犯
    行，核之上開說明，自應依法追訴、處罰，合先敘明。
四、按海洛因及甲基安非他命分屬毒品危害防制條例第2 條第2
    項第1 款、第2 款規定之第一級及第二級毒品，均不得持有
    及施用，核被告許天球所為，係分別犯同條例第10條第1 項
    、第2 項之施用第一級、第二級毒品罪。被告上開施用海洛
    因、甲基安非他命前後之持有第一級、第二級毒品之低度行
    為，分別為其施用之高度行為所吸收，均不另論罪。被告就
    上開犯罪事實一、(二)部分係以一行為同時施用第一級毒品及
    第二級毒品，為想像競合犯，應依刑法第55條規定，從一重
    之施用第一級毒品罪處斷。被告所犯上開犯罪事實一、(一)部
    分，係以不同方式施用第一級、第二級毒品，故與犯罪事實
    一、(二)部分之1 罪，犯意各別，行為互殊，應予分論併罰，
    論以3 罪。爰審酌被告前已因施用毒品犯行經觀察、勒戒及
    強制戒治，竟仍故態復萌，復行施用毒品不輟，無視於毒品
    對於自身健康之戕害及國家對於杜絕毒品犯罪之禁令，足認
    非予以適當刑罰不足以禁絕；惟衡酌施用毒品係屬自戕行為
    ，被告犯罪手段尚屬平和，亦未因此而危害他人，所生損害
    尚非鉅大，而被告犯後於本院審理時坦承犯行，尚見悔意之
    犯罪後態度，暨施用毒品者均有相當程度之成癮性及心理依
    賴，其犯罪心態與一般刑事犯罪之本質並不相同，應側重適
    當之醫學治療及心理矯治為宜，及其智識程度、家庭經濟狀
    況勉持暨其犯罪動機、目的、手段等一切情狀，分別量處如
    主文所示之刑，並定其應執行之刑，以資懲儆。扣案之注射
    針筒2 支，其上殘留有第一級毒品海洛因及第二級毒品甲基
    安非他命成分，已難以析離，應視同毒品，依毒品危害防制
    條例第18 條 第1 項前段之規定併予宣告沒收銷燬之。扣案
    吸管瓢器1支 為被告所有供（非專供）其施用第二級毒品甲
    基安非他命使用之物，已經被告確認在案，應依刑法第38條
    第1 項第2款 均宣告沒收之。
據上論斷，應依刑事訴訟法第273 條之1 第1 項、第299 條第1
項前段，毒品危害防制條例第10條第1 項、第2 項、第18條第1
項前段，刑法第11條前段、第55條、第51條第5 款、第38條第1
項第2 款，判決如主文。
中    華    民    國  100     年    11    月    15    日
                  刑事第一庭    法  官  蕭筠蓉
以上正本證明與原本無異。
如不服本判決應於收受判決後10日內向本院提出上訴書狀，並應
敘述具體理由；其未敘述上訴理由者，應於上訴期間屆滿後20日
內向本院補提理由書（均須按他造當事人之人數附繕本）「切勿
逕送上級法院」。
中    華    民    國  100     年    11    月    16    日
                                書記官  張語恬
附錄本判決論罪科刑法條：
毒品危害防制條例第10條
施用第一級毒品者，處六月以上五年以下有期徒刑。
施用第二級毒品者，處三年以下有期徒刑。